臺灣高等法院臺中分院刑事判決
110年度交上訴字第939號

上  訴  人  
即  被  告  林文傑


上列上訴人因公共危險案件，不服臺灣彰化地方法院109年度交
訴字第178號中華民國110年3月26日第一審判決（起訴案號：臺
灣彰化地方檢察署109年度偵字第9979號），提起上訴，本院判
決如下：
    主  文
原判決撤銷。
林文傑犯肇事致人傷害逃逸罪，處有期徒刑陸月，如易科罰金，
以新臺幣壹仟元折算壹日。
    事  實
一、林文傑於民國109年8月6日7時40分許，騎乘車牌號碼000-00
    00號普通重型機車，沿彰化縣彰化市彰南路2段由西往東方
    向行駛，途經彰南路2段528號前時，本應注意汽車行駛時，
    駕駛人應注意車前狀況，並隨時採取必要之安全措施，而依
    當時天候晴、日間自然光線、柏油路面乾燥且無缺陷、視距
    良好等情狀，並無不能注意之情事，竟疏未注意及此，即貿
    然超車前行，適有吳竺勳騎乘車牌號碼000-0000號普通重型
    機車，同行向而在林文傑車輛前方行駛，因而遭林文傑所騎
    乘車輛之右側車身擦撞，致吳竺勳人車倒地，並受有左肩部
    挫傷、四肢擦傷等傷害（林文傑所涉過失傷害之犯行，業據
    吳竺勳撤回告訴，而經檢察官為不起訴處分）。詎林文傑肇
    事後，明知吳竺勳已人車倒地且已受有傷害，為掩飾自己無
    照駕駛之事實，經要求與吳竺勳私下和解未果後，竟未及時
    採取必要之救護措施，又未停留在現場等候警方前來處理，
    以釐清肇事責任，即基於肇事逃逸之犯意，逕行騎乘前揭車
    輛離開現場。嗣經警據報前往處理後，始循線查獲上情。
二、案經彰化縣警察局彰化分局報請臺灣彰化地方檢察署檢察官
    偵查起訴。
    理  由
壹、證據能力之說明：
    本件認定事實所引用之卷內所有卷證資料（包含人證、物證
    、書證），並無證據證明係公務員違背法定程序所取得，與
    本案事實亦有自然之關連性，檢察官、上訴人即被告林文傑
    （以下稱被告）迄至本案言詞辯論終結前，均不爭執該等卷
    證之證據能力或曾提出關於證據能力之聲明異議，且卷內之
    傳聞書證，亦無刑事訴訟法第159條之4之顯有不可信之情況
    或其他不得作為證據之情形，本院認引為證據為適當，是依
    刑事訴訟法第159條之4、之5等規定，下述認定事實所引用
    之證據方法均有證據能力。
貳、認定犯罪事實所憑之證據及理由：
    上開犯罪事實，業經被告於原審及本院審理時均坦承不諱，
    核與證人吳竺勳證述情節相符，並有被害人吳竺勳提出之彰
    化基督教醫院診斷書、被害人機車上所裝設之行車紀錄器影
    像截圖、員警製作之道路交通事故調查報告表㈠㈡、被告所騎
    乘車號000-0000車輛詳細資料報表、現場照片、被告機車為
    警查獲時留有擦撞痕跡之照片、被害人吳竺勳因車禍受傷之
    照片、被告因車禍受傷之照片在卷可稽。又被告因未注意車
    前狀況，撞及同向前行之機車，為肇事原因，被害人吳竺勳
    則無肇事因素一情，亦有交通部公路總局台中區監理所110
    年1月15日函檢附之鑑定意見書附卷可查。從而，本案事證
    明確，被告犯行足可認定，應依法論科。
參、論罪之說明：
一、被告行為後，刑法第185條之4肇事逃逸罪於110年5月28日修
    正公布，同年5月30日生效。修正前刑法第185條之4規定：
    「駕駛動力交通工具肇事，致人死傷而逃逸者，處1年以上7
    年以下有期徒刑。」修正後第185條之4第1項前段規定：「
    駕駛動力交通工具發生交通事故，致人傷害而逃逸者，處6
    月以上5年以下有期徒刑」（修正後第2項增定駕駛人無過失
    之減輕或免除其刑規定，因本件並非無過失之情況，不予比
    較），修正後減輕法定刑度，較有利於被告，應依刑法第2
    條第1項但書，適用修正後之規定。是核被告所為，係犯刑
    法第185條之4第1項前段之肇事致人傷害逃逸罪。
二、被告前因詐欺、公共危險案件，經臺灣彰化地方法院107年
    度聲字507號裁定定應執行有期徒刑6月確定，復因公共危險
    案件，經同院107年度交簡字93號判決判處有期徒刑6月確定
    ，上述案件經接續執行後，於108年5月9日執行完畢等情，
    有臺灣高等法院被告全國前案紀錄表在卷可稽，其於受有期
    徒刑執行完畢後，5年內故意再犯本件有期徒刑以上之罪，
    為累犯。然審酌被告前開構成累犯事由之案件係詐欺、酒後
    駕車之不能安全駕駛案件，與本案所犯肇事後逃逸罪之動機
    不同，犯罪手段亦屬有別，本件又係肇因交通違規之偶發事
    件，難認被告是對於刑罰之反應力薄弱以致再犯，爰不予加
    重其法定最低本刑。又本案係因被告未注意車前狀況所致，
    對於本件車禍事故發生確有過失，自無刑法第185條之4第2
    項減輕或免除其刑規定之適用，併此敘明。
三、原審認被告犯行事證明確，予以論罪科刑，固非無見，惟查
    被告行為後，刑法第185條之4業於110年5月28日修正公布施
    行，並自同年6月1日生效，本件經新舊法比較後，應適用新
    法，原審未及審酌及此，容有不當。被告以原審量刑不當為
    由提起上訴，為有理由，應由本院將原判決撤銷，另為適法
    判決。　　
四、爰審酌被告所為使被害人吳竺勳陷於可能無法即時獲得救助
    之風險，且亦有礙於本件事故責任之釐清，惟念其已與被害
    人達成和解，被害人所受傷勢尚屬輕微，犯罪情節及犯後生
    損害尚非重大，兼衡被告自陳高中肄業、現從事太陽能板安
    裝工作等一切情狀，量處如主文第2項所示之刑，並諭知易
    科罰金之折算標準。
據上論斷，應依刑事訴訟法第369條第1項前段、第364條、第299
條第1項前段，判決如主文。　　　
本案經檢察官王銘仁提起公訴，檢察官張慧瓊到庭執行職務。
中　　華　　民　　國　　110 　年　　8 　　月　　11　　日
        　　刑事第六庭    審判長法　官  唐  光  義
　　　　　　　　　　　　　　    法　官  許  冰  芬
 　　　　　　　　　　　 　　　  法　官  鍾  貴  堯     
                     
以上正本證明與原本無異。     
如不服本判決應於收受送達後20日內向本院提出上訴書狀，其未
敘述上訴理由者，並得於提起上訴後20日內向本院補提理由書（
均須按他造當事人之人數附繕本）「切勿逕送上級法院」。

                                書記官  何  佳  錡

中　　華　　民　　國　　110 　年　　8 　　月　　11　　日